【裁判字號】    99,易,2034
【裁判日期】    991112
【裁判案由】    電子遊戲場業管理條例
【裁判全文】
臺灣高雄地方法院刑事判決              99年度易字第2034號
公  訴  人  臺灣高雄地方法院檢察署檢察官
被      告  甲○○
上列被告因電子遊戲場業管理條例案件，經檢察官提起公訴（99
年度偵字第21095 號），本院判決如下：
    主  文
甲○○犯電子遊戲場業管理條例第二十二條之非法營業罪，處拘
役貳拾日，如易科罰金，以新臺幣壹仟元折算壹日。電子遊戲機
「BAR 王」壹臺（含IC板壹塊）、「金財神」壹臺（含IC板壹塊
），均沒收。
    事  實
一、甲○○明知其所營事業範圍並無電子遊戲場業，且亦未向主
    管機關申請領有電子遊戲場業營業級別證，竟基於經營電子
    遊戲場業之犯意，自民國99年6 月9 日後數日起，至99年6
    月22日止，在高雄市○○區○○路163 號「揚揚超商（登記
    為三昱商行）」，擺設會產生聲光影像、圖案、動作之娛樂
    類、益智類電子遊戲機電子遊戲機「BAR 王」、「金財神」
    各1 台，供不特定客人消費打玩。嗣於99年6 月22日下午13
    時40分許，在上址為警查獲，並扣得前開甲○○所有供犯電
    子遊戲場業管理條例第22條之非法營業罪所用之上開電子遊
    戲機具2 台（含IC板2 塊）。
二、案經高雄市政府警察局鼓山分局報告臺灣高雄地方法院檢察
    署檢察官偵查起訴。
    理  由
一、按被告以外之人於審判外之言詞或書面陳述，除法律有規定
    者外，不得作為證據，刑事訴訟法第159 條第1 項定有明文
    ，此即學理上所稱之「傳聞證據排除法則」，而依上開法律
    規定，傳聞證據原則上固無證據能力，但如法律別有規定者
    ，即例外認有證據能力。又按被告以外之人於審判外之陳述
    ，雖不符同法第159 條之1 至之4 之規定，而經當事人於審
    判程式同意作為證據，法院審酌該言詞陳述或書面陳述作成
    時之情況，認為適當者，亦得為證據。當事人、代理人或辯
    護人於法院調查證據時，知有第159 條第1 項不得為證據之
    情形，而未於言詞辯論終結前聲明異議者，視為有前項之同
    意，同法第159 條之5 第1 項、第2 項定有明文。查本判決
    下列所引用之證據，其中傳聞證據部分，因被告、檢察官均
    未於言詞辯論終結前，聲明異議（見本院審易卷第20頁第7
    行以下至第21頁第14行、訴卷第19頁背面至第20頁），本院
    審酌該等傳聞證據作成時之狀況，並無違法或不當等不宜作
    為證據之情形，依前開說明，均得作為證據。
二、訊據被告甲○○否認有何違反電子遊戲場業管理條例之犯行
    ，辯稱：扣案之電子遊戲機是99年2 月間盤店時一起盤得，
    之前均放在倉庫，清理倉庫時才發現有上開電子遊戲機。99
    年4 月前，得知可將上開電子遊戲機出售，而在99年6 月22
    日上午10時許，將上開電子遊戲機倉庫中搬出，欲測試是否
    可以使用，若可，即將上開遊戲機出售。然僅插電還沒進行
    測試，即遭警查獲，並沒有營業供不特定人打玩等語。經查
    ：
  (一)被告係址設高雄市○○區○○路163 號「揚揚超商（登記為
    三昱商行）」之負責人，「揚揚超商」並未領有電子遊戲場
    業營業級別證。警方於99年6 月22日持本院99年度聲搜字第
    000963號搜索票至上開超商執行搜索，在「揚揚超商」隔間
    內之靠牆處，發現擺放有上開電子遊戲機2 台，且均有插電
    之事實，業據證人即當日查獲之警員乙○○於偵訊時證述明
    確（見偵卷第36行第12至15頁、第23至第26行）。並有本件
    搜索扣押筆錄、扣押物品目錄表、現場照片、揚揚超商內部
    位置圖（見偵卷第11至14頁、第18至19頁、第38頁）在卷可
    稽，復為被告所自承（見偵卷第5 頁倒數第4 行以下至第6
    頁第1 行、第13行至第16行），自堪予以認定。
  (二)證人乙○○於偵查及審理中結證稱：於99年6 月9 日接獲匿
    名檢舉人向110 報案後，其與同事於聲請搜索票前，即至現
    場查訪。查訪當日，其與同事先在超商外觀察，後來進入超
    商假裝購買飲料。在冰箱前選購飲料時，有聽到微弱的電子
    遊戲機聲響，並看見一個年約30歲的人，由隔間的門走出到
    櫃臺前，時間很短約1 分鐘左右，又走入隔間內。該人不是
    店員，也沒有抱貨物進出等語明確（見偵卷第36頁第17至22
    行、本院易字卷第17頁第20行以下至第17頁背面第9 行、第
    17頁第19至第21行）。又依揚揚超商內部位置圖及現場相片
    所示，上開2 台電子遊戲機擺設整齊，遊戲機前走道甚為寬
    廣，現場擺設亦非如倉庫，雖未擺設椅子供人乘作，然已可
    供人隨時把玩各該電子遊戲機具（見偵卷第19頁、第38頁）
    。再觀諸本件查獲之經過，係因110 勤務中心於99年6 月9
    日接獲檢舉，稱揚揚超商置放賭博性電玩，有高雄市政府警
    察局指揮中心受理110 報案紀錄單在卷可稽（見偵卷第39頁
    ），而扣案電子遊戲機具係擺放於揚揚超商內部隱密地點，
    被告甲○○盤店之時間僅有4 月餘，倘被告未有經營之事，
    何以竟有民眾檢舉其內有擺設電動機具，而為警前往查緝？
    是被告自99年6 月9 日後數日起至99年6 月22日止，將上開
    電子遊戲機置放在超商內隔間處，插電營業之事實，應堪認
    定。
  (三)被告雖以前詞置辯。惟查：被告於偵查中自承：機台盤過來
    時，就放在後面的隔間等語（見偵卷第28頁第4 至7 行）；
    於本院審理時則翻異前詞，稱：機台原本放在倉庫裡面，後
    來要測試就搬到隔間廁所的前面，查扣當天早上約10時許，
    才將機台搬出來測試等語（見本院卷第20頁背面18至第26行
    ）。就機台放置位置乙情，前後供述已非一致。又觀諸現場
    照片，上開機台靠牆整齊擺放，有畫面顯示，亦有插電（見
    偵卷第19頁）。而如被告欲測試上開機台是否能正常運作，
    僅需於將上開機台搬出並插電後，即時測試確認，測試完畢
    並將電源關閉即可。然依被告所述，於查獲當日上午10時許
    至下午13時40分許，將近3 小時時間，均未進行測試，即與
    常情不符。尤以被告於99年4 月間，已因同類案件經警報告
    臺灣高雄地方法院檢察署檢察官偵辦，經以99年度偵字第14
    503 號案件繫屬後，嗣於99年5 月4 日偵查終結起訴，有上
    開起訴書在卷可稽（見偵卷第32頁）。被告對於上開行為可
    能涉犯電子遊戲場業管理條例之罪應較一般人更為明瞭，所
    為應更為小心謹慎，惟被告竟仍任由上開機台插電，並處於
    可得打玩之狀態，其辯稱僅為測試而插電開機等語，顯無足
    採。另查獲當日，上開機台內雖未扣得金錢，然僅能證明查
    獲當日尚無人把玩，況經營電子遊戲場業，本不以顧客已經
    上門為必要，自不得以此逕為有利被告之認定。是被告辯稱
    上開機台無人把玩，伊並未經營電子遊戲場業等語，亦不足
    採信。
  (四)綜前，被告所辯顯係臨訟卸責之詞，不足採信，本件事證明
    確，被告犯行洵堪認定。
三、核被告所為係犯電子遊戲場業管理條例第22條之違反第15條
    規定，未依電子遊戲場業管理條例規定辦理營業級別證，不
    得經營電子遊戲場業之罪。被告未經許可於同址經營電子遊
    戲場之行為，係基於同一之經營電子遊戲場為業務之犯意，
    而反覆所為之行為，乃實質上一罪，應僅論以一罪。爰審酌
    被告未向主管機關領有營業級別證，即擅自經營電子遊戲場
    業，妨害主管機關對電子遊戲場業之管理，所為實屬不該。
    惟念及被告僅擺設電子遊戲機2 台，擺設時間非長，並兼衡
    其品行、生活狀況、智識程度，與犯罪之動機、目的、手段
    等一切情狀，乃酌情量處如主文所示之刑，並參酌上開犯罪
    情狀，諭知如主文所示之易科罰金折算標準。至扣案電子遊
    戲機電子遊戲機「BAR 王」1 台（含IC板1 塊）、「金財神
    」1 台（含IC板1 塊），均為被告所有，且均為其供犯罪所
    用之物，業據被告所自承（見本院易字卷第20頁背面第9 至
    1 2 行），爰依刑法第38條第1 項第2 款之規定，均宣告沒
    收之。
四、公訴意旨另以：被告甲○○自99年2 月間起至99年6 月9 日
    後數日間，在高雄市○○區○○路163 號「揚揚超商」，擺
    設會產生聲光影像、圖案、動作之娛樂類、益智類電子遊戲
    機電子遊戲機「BAR 王」、「金財神」各1 台，供不特定客
    人消費打玩，因認被告此部分亦涉犯電子遊戲場業管理條例
    第22條之違反第15條規定，未依電子遊戲場業管理條例規定
    領有營業級別證，不得經營電子遊戲場業之罪嫌等語。經查
    ：被告於偵查中固自承：機台盤過來時，就放在後面的隔間
    等語（見偵卷第28頁第4 至7 行）。然其於警詢、偵查及本
    院審理中均否認涉有上開犯嫌。而本件係於99年6 月9 日始
    接獲檢舉電話，並經警於接獲檢舉電話後，聲請搜索票前，
    至現場進行訪查，始知悉被告有前揭犯行，已如前述。是依
    罪疑唯輕與有利被告認定原則，被告應係於99年6 月9 日後
    數日起，始開始經營上開電子遊戲場業乙情，應堪認定。從
    而，卷內證據不足以證明被告此部分涉犯電子遊戲場業管理
    條例第22條之違反第15條規定，未依電子遊戲場業管理條例
    規定辦理營業級別證，不得經營電子遊戲場業之事實。此外
    ，復無其他積極證據足資認定被告確有檢察官所指此部分之
    犯行，不能證明被告犯罪，原應為無罪判決之諭知，惟此部
    分與前揭論罪科刑部分，具有實質上一罪之關係，爰不另為
    無罪之諭知，附此敘明。
據上論斷，應依刑事訴訟法第284 條之1 、第299 條第1 項前段
，電子遊戲場業管理條例第15條、第22條，刑法第11條前段、第
41條第1 項前段、第38條第1 項第2 款，判決如主文。
本案經檢察官丙○○到庭執行職務。
中    華    民    國    99    年    11    月    12    日
                  刑事第四庭    法  官  謝文嵐
以上正本證明與原本無異。
如不服本判決應於收受判決後10日內向本院提出上訴書狀，並應
敘述具體理由。其未敘述上訴理由者，應於上訴期間屆滿後20日
內向本院補提理由書(均須按他造當事人之人數附繕本)「切勿逕
送上級法院」。
中    華    民    國    99    年    11    月    12    日
                                書記官  鄒秀珍
附錄本案論罪科刑法條：
電子遊戲場業管理條例第22條
違反第15條規定者，處行為人1 年以下有期徒刑、拘役或科或併
科新台幣50萬元以上250 萬元以下罰金。
電子遊戲場業管理條例第15條
未依本條例規定領有電子遊戲場業營業級別證者，不得經營電子
遊戲場業。

司法院資訊處製作；財團法人民間司法改革基金會備份。
